【裁判字號】    99,交聲,1311
【裁判日期】    990429
【裁判案由】    聲明異議
【裁判全文】
臺灣臺中地方法院交通事件裁定        99年度交聲字第1311號
原處分機關  交通部公路總局臺中區監理所豐原監理站
異  議  人
即受處分人  甲○○
上列異議人即受處分人因違反道路交通管理處罰條例案件，對於
交通部公路總局臺中區監理所豐原監理站民國99年3 月15日所為
之裁決（原處分案號：豐監稽違字第63-GF0000000號裁決書）聲
明異議，本院裁定如下：
    主    文
原處分撤銷。
甲○○汽車駕駛人，在多車道左轉彎，不先駛入內側車道，處罰
鍰新臺幣陸佰元，並記違規點數壹點。
    理    由
一、原處分意旨略以：異議人即受處分人甲○○於民國99年1 月
    31日16時許，駕駛車牌號碼686-JE號營業大貨車，於臺中市
    南屯區○○○路與環中路口，因駕車行經有燈光號誌管制交
    岔路口闖紅燈，為臺中市警察局第四分局員警以中市警交字
    第GF0000000 號違反道路交通管理事件通知單當場舉發。異
    議人於應到案期限內申訴，經原舉發單位函復違規屬實，本
    站爰依道路交通管理處罰條例第53條第1 項、第63條第1 項
    第3 款之規定，以豐監稽違字第63-GF0000000號裁決書裁處
    罰鍰新臺幣（下同）3,600元，並記違規點數3 點。
二、本件聲明異議意旨略以：異議人甲○○於99年1 月31日下午
    16時許，駕駛車牌號碼686-JE號營業大貨車，在臺中市○○
    區○○路（由南向北）轉入五權西路，欲前往交流道從國道
    北上，其確實有駕車佔用直行車道而欲左轉彎之行為，但絕
    無闖紅燈等語。
三、按汽車駕駛人轉彎時，多車道左轉彎，不先駛入內側車道，
    處新臺幣600 元以上1,800 元以下罰鍰，並記違規點數1 點
    ，道路交通管理處罰條例第48條第1 項第4 款、第63條第1
    項第1 款分別定有明文。又車輛面對與圓形紅燈同亮之箭頭
    綠燈時，得依箭頭綠燈之指示行進，道路交通標誌標線號誌
    設置規則第206 條第5 款第2 目亦規定甚明。故汽車面對圓
    形紅燈與左轉彎箭頭綠燈同亮時，依規定其係得左轉彎，若
    於面對允許左轉彎之左轉箭頭綠燈時，駕駛人如由多車道之
    外側車道逕行左轉彎，應認係違反道路交通管理處罰條例第
    48條第1 項第4 款多車道左轉彎，不先駛入內側車道之違規
    情形。
四、經查，本件異議人甲○○於99年1 月31日16時0 分許，駕駛
    車牌號碼686-JE號營業大貨車，在臺中市南屯區○○○路與
    環中路口之際，固有為警舉發其「駕車行經有燈光號誌管制
    交岔路口闖紅燈」之違規行為乙節，此有上開舉發通知單1
    紙在卷可稽。惟經本院訊之證人即舉發員警鍾泓生之結果，
    證人鍾泓生業於本院訊問時到庭具結證稱：伊與另一位同事
    於99年1 月31日下午2 時至4 時許，在臺中市○○○路與環
    中路高架橋底下執行交通整理勤務，大約在當天下午3 時55
    分許，伊看到有1 輛車號686-JE號砂石車行駛在環中路由南
    往北之快車道即中間車道的第二車道上，該中間車道共有2
    條直行車道及左轉專用車車道，該輛砂石車是開在直行車道
    上，亮起左轉方向燈打算要左轉，同事看到環中路的燈號已
    經變為黃燈，故舉手鳴笛，該砂石車聽到鳴笛聲便停下，其
    車頭業已駛到斑馬線上，環中路的紅燈在他停下時應該已經
    亮起了，左轉的專用綠燈也亮起，但那輛砂石車還在緩緩前
    進，伊便走到那輛砂石車旁，問駕駛是否還要左轉，駕駛好
    像說他趕時間，因為砂石車停放的位置有影響到五權西路左
    轉的車輛，故伊吹哨將那輛砂石車引導到五權西路路旁停車
    ，並叫駕駛拿出證件來，駕駛說他沒帶證件，伊便對該為駕
    駛舉發，伊當時雖舉發他闖紅燈，但是應該是要舉發他紅燈
    左轉的違規行為才對，因為該處有左轉專用道，在執勤實務
    上，若不在左轉專用道上左轉，而在快車道上左轉的話，視
    同闖紅燈，道路交通處罰條例第53條有規定，砂石車駕駛就
    是在庭的異議人等語明確，異議人對其斯時係駕駛上開砂石
    車行駛在環中路高架橋底下之中間車道第2 條直行車道上，
    未經先行駛到左轉專用車道，便欲自該直行車道逕自打方向
    燈左轉到五權路上之事實，並不爭執，互核相符。按道路交
    通標誌標線號誌設置規則第206 條規定，行車管制號誌各燈
    號顯示之意義：箭頭綠燈表示僅准許車輛依箭頭指示之方向
    行駛；圓形黃燈用以警告車輛駕駛人及行人，表示紅色燈號
    即將顯示，屆時將失去通行路權；而車輛面對與圓形紅燈同
    亮之箭頭綠燈時，得依箭頭綠燈之指示行進，此為一般駕駛
    汽車上路之駕駛人均應瞭解並予以遵守之道路交通安全規定
    。准此，異議人駕駛上開砂石車行駛環中路中間車道之直行
    車道上，駛至環中路與五權路口之際，該環中路之直行車道
    既已轉變為紅燈，同時亮起該路段之左轉專用綠燈，則異議
    人自不得在該直行車道上逕自左轉五權路，倘異議人欲在上
    開路口左轉，則必須依上開規定，在尚未駛抵環中路與五權
    路交岔路口前，先自直行車道變換至左轉專用車道上，俟其
    駛至上開路口，於左轉轉用綠燈亮起時，依號誌指示左轉至
    五權路上，方符上開道路交通安全規則之要求。詎異議人不
    為此舉，反而採取上開自多車道之直行車道逕自左轉之舉措
    ，其所為自有違反道路交通管理處罰條例第48條第1 項第4
    款所規定「在多車道左轉彎，不先駛入內側車道」之規定無
    疑。是異議人所辯：警方是吹哨叫其停下，其才停下，且警
    方當時應該直接叫其直接停下就好，而不是吹哨叫其停下之
    後，又吹哨叫其開到五權西路上開單舉發其闖紅燈云云，要
    不足採。
五、綜上所述，異議人甲○○確有上揭「於多車道左轉彎，不先
    駛入內側車道」之違規行為存在，原處分機關逕以異議人駕
    車行經有燈光號誌管制交岔路口闖紅燈，而依道路交通管理
    處罰條例第53條第1 項、第63條第1 項第3 款之規定，裁處
    罰鍰3,600 元，並記違規點數3 點云云，容有未洽，異議人
    辯稱其是佔線行駛左轉，並非闖紅燈等語，非不可採，惟異
    議人既經本院認定有上揭「在多車道左轉彎，不先駛入內側
    車道」之違規行為存在，自應由本院撤銷原處分，另依道路
    交通管理處罰條例第48條第1 項第4 款之規定，裁罰異議人
    如主文第2 項所示。
六、據上論斷，應依道路交通管理處罰條例第87條第2 項、交通
    案件處理辦法第20條，裁定如主文。
中    華    民    國    99    年    4     月    29    日
                  交通法庭      法  官  胡芷瑜
上正本證明與原本無異。
如不服本裁定，應於收受送達後五日內向本院提出抗告狀。（應
附繕本）
                                書記官  沈慧玲
中    華    民    國    99    年    4     月    29    日

司法院資訊處製作；財團法人民間司法改革基金會備份。
